臺灣高等法院臺南分院民事判決
110年度上易字第87號
上 訴 人  葉飛  
被上訴人  吳秉豐
上列當事人間請求損害賠償事件，上訴人對於中華民國110年1月
19日臺灣雲林地方法院第一審判決（109年度訴字第517號）提起
一部上訴，本院於110年10月5日言詞辯論終結，判決如下：
    主    文
上訴駁回。
第二審訴訟費用由上訴人負擔。
    事實及理由
一、上訴人主張：被上訴人因對伊不滿，於民國108年2月20日下
    午4時許，騎機車至伊經營之檳榔攤外路邊（即被上訴人居
    處對面），對當時在檳榔攤內、懷有身孕之伊揮舞菜刀並恫
    嚇稱：「你們等一下都不要走，我小朋友送回家，然後就來
    砍死你們」，旋即駛離；復於同日下午5時許騎機車至同地
    ，下車後一手持球棒、一手持菜刀走近伊，高舉球棒作勢揮
    打，致伊心生畏懼、遍身顫抖。伊同日晚間至佛教慈濟醫療
    財團法人大林慈濟醫院（下稱大林慈濟醫院）急診，診斷有
    先兆性流產；同月26日又因少量出血，於晚間9時許至天主
    教若瑟醫療財團法人若瑟醫院（下稱若瑟醫院）急診時，發
    現胎兒已無胎心音。伊因被上訴人之故意恐嚇行為，受有流
    產及精神上損害，並支出醫療費用新臺幣（下同）18,424元
    、胎兒安葬費5,000元、停業半個月租金損失5,000元，停業
    半個月收入損失15,000元、營養品費用20,000元、配偶照護
    之薪資損失為30,000元等財產上損害，共計93,424元；又伊
    因遭受被上訴人恐嚇而流產，致精神痛苦萬分，併請求精神
    慰撫金506,576元，總計60萬元，爰依民法第184條第1項前
    段、第193條第1項、第195條第1項前段請求被上訴人給付。
    原判決僅判命被上訴人給付50,570元，駁回伊其餘請求，尚
    有未洽，爰提起上訴等語。上訴聲明：（一）原判決關於駁
    回伊後開第二項之訴部分廢棄。（二）上開廢棄部分，被上
    訴人應再給付伊549,430元，及自108年11月13日起至清償日
    止，按年息百分之5計算之利息。(上訴人於原審請求逾60萬
    元之敗訴部分、被上訴人敗訴部分，均未聲明不服，不在本
    院審理範圍）　
二、被上訴人則以：伊未曾觸及上訴人，亦未砸毀上訴人之檳榔
    攤，且上訴人係數日後流產，與伊行為並無因果關係。伊上
    開行為經刑事法院判決確定，易科罰金現分期繳納中，無由
    令其負擔其他法律責任；況伊現無資力，尚需照顧七旬父親
    與智能不足之小孩。上訴人請求賠償，並無理由等語，資為
    抗辯。答辯聲明：上訴駁回。
三、不爭執事項：
　　被上訴人於108年2月20日下午4時許，騎機車至上訴人所經 
    營之上青檳榔攤外之路邊，持菜刀對著在檳榔攤内之上訴人
    揮舞，對上訴人恫嚇稱：「你們等一下都不要走，我小朋友
    送回家，然後就來砍死你們」，隨即騎機車離開；復於同日
    下午5時許，騎機車至上開檳榔攤，將機車停在檳榔攤外之
    路邊，復一手持球棒、一手持菜刀下車，走近在檳榔攤内之
    上訴人，並將球棒舉高，作勢持球棒揮打上訴人，導致上訴
    人生畏懼，足生危害於其安全。被上訴人所為前開恐嚇危害
    安全之犯行，經原法院刑事庭以108年度易字第438號判決判
    處被上訴人犯恐嚇危害安全罪，處有期徒刑4月，如易科罰
    金以1,000元折算1日確定。
四、上訴人主張其受被上訴人恐嚇而流產，致精神痛苦，爰依民
    法第184條第1項前段、第193條第1項、第195條第1項前段，
    請求被上訴人再給付549,430元，惟為被上訴人所否認，並
    以上情置辯；是上訴人依前揭規定請求被上訴人再給付549,
    430元，有無理由？厥為本件應審究之爭點。爰分述如下：
(一)按因故意或過失，不法侵害他人之權利者，負損害賠償責任
    。不法侵害他人之身體或健康者，對於被害人因此喪失或減
    少勞動能力或增加生活上之需要時，應負損害賠償責任。
　　不法侵害他人之身體、健康、名譽、自由、信用、隱私、貞
    操，或不法侵害其他人格法益而情節重大者，被害人雖非財
    產上之損害，亦得請求賠償相當之金額，民法第184條第1項
    前段、第193條第1項、第195條第1項前段分別定有明文。
(二)經查，上訴人主張被上訴人於108年2月20日下午4時許，在
    其所經營之檳榔攤外路邊，持菜刀對其揮舞，並恫嚇稱：「
    你們等一下都不要走，我小朋友送回家，然後就來砍死你們
    」；復於同日下午5時許，一手持球棒、一手持菜刀下車，
    走近檳榔攤，並將球棒舉高，作勢持球棒揮打，導致其心生
    畏懼，足生危害於其安全等情，為被上訴人所不爭執。足認
    被上訴人對於上訴人確有恐嚇危害安全之行為，不法侵害上
    訴人身體自由之人格法益，且情節重大，上訴人雖非財產上
    之損害，亦得請求賠償相當之金額，自堪認定。
(三)次按精神慰藉金之賠償須以人格權遭遇侵害，使精神上受有
    痛苦為必要，其核給之標準固與財產上損害之計算不同，然
    非不可斟酌雙方身分資力與加害程度，及其他各種情形核定
    相當之數額（最高法院51年度台上字第223號判決參照）。
    查上訴人國中畢業，從事檳榔攤生意，每日所得約1,000 元
    ，被上訴人高中畢業，從事修車行業，每月所得約15,000元
    等情，業經兩造陳述在卷（原審卷第38頁），而兩造名下並
    無財產，亦有稅務電子閘門財產所得調件明細表可參，本院
    衡酌上情以及本件事發經過、被上訴人恐嚇手段及上訴人精
    神所受之損害等一切情狀，認上訴人請求精神慰撫金以50,0
    00元為適當，故上訴人除原判決判命給付之50,000元外，請
    求被上訴人再給付精神慰撫金，尚屬無據。  
(四)上訴人雖主張被上訴人應賠償其因被上訴人之恐嚇行為，致
    其流產之精神慰撫金及住院手術醫療費用、手術後複診費用
    、出院後看護費用、流產後坐月子不能工作損失、小孩安葬
    費用、流產後營養品費用、診斷證明書費用等損害云云。惟
    查，被上訴人於108年2月20日下午4時許為前揭恐嚇行為，
    上訴人雖曾於當日前往就醫，嗣於同年月26日，胎兒無心跳
    ，同年月27日於大林慈濟醫院因懷孕15週又6天早期破水終
    止妊娠而為流產等情，固有嘉義縣消防局執行救護服務證明
    、醫療診斷證明書及天主教若瑟醫療財團法人若瑟醫院病歷
    、慈濟醫院病歷（本院卷第71至73頁、臺灣雲林地方法院10
    8年度易字第438號卷一第331至341頁、第345至440頁）可參
    。足見被上訴人之恐嚇行為係發生於108年2月20日，惟上訴
    人之流產係於同年月26日發生，兩者是否有相當因果關係，
    尚非無疑。而經原審向大林慈濟醫院函詢結果，該院函覆略
    以：無法確認上訴人流產與108年2月20日受被上訴人驚嚇有
    因果關係等語，有該院函文及所附病情說明書在卷（原審卷
    第51至53頁）可憑。而上訴人復未舉證證明其流產與被上訴
    人之恐嚇行為具有因果關係，故上訴人就流產部分請求被上
    訴人賠償其醫療費用18,424元、胎兒安葬費5,000元、停業
    半個月租金損失5,000元，停業半個月收入損失15,000元、
    營養品費用20,000元、配偶照護之薪資損失為30,000元及因
    流產所生之精神慰撫金，並無理由。
五、從而，上訴人依民法第184條第1項前段、第193條第1項、第
    195條第1項前段規定，請求被上訴人再給付549,430元，及
    自108年11月13日起至清償日止，按年息百分之5計算之利息
    ，為無理由，應予駁回。原審就此部分為上訴人敗訴之判決
    ，並駁回其假執行之聲請，並無不合。上訴意旨指摘原判決
    此部分為不當，求予廢棄改判，為無理由，應駁回其上訴。
六、本件事證已臻明確，兩造其餘攻擊、防禦方法及舉證，核與
    判決之結果不生影響，爰不一一論述，併此敘明。
七、據上論結，本件上訴為無理由，依民事訴訟法第449條第1項
    、第78條，判決如主文。
中　　華　　民　　國　　110 　年　　10　　月　　26　　日
                  民事第四庭    審判長法  官  翁金緞

                                      法  官  洪挺梧

                                      法  官  黃義成
上為正本係照原本作成。
不得上訴。
中　　華　　民　　國　　110 　年　　10　　月　　26　　日
                                      
　　　　　　　　　　　　　　　　　　　書記官  翁倩玉